【裁判字號】    92,易緝,95
【裁判日期】    920807
【裁判案由】    侵占
【裁判全文】
臺灣板橋地方法院刑事判決                          九十二年度易緝字第九五號
    公  訴  人  臺灣板橋地方法院檢察署檢察官
    被      告  甲○○
右列被告因侵占案件，經檢察官提起公訴（八十五年度偵字第二一九００），本院判
決如左：
    主  文
甲○○意圖為自己不法之所有，而侵占自己持有他人之物，處有期徒刑陸月，如易科
罰金以佰元折算壹日。
    事  實
一、甲○○於民國八十五年十月八日，至臺北縣中和市○○路○段一二四號永豐小客
    車租賃有限公司（以下簡稱永豐公司），向該公司承租車號ＣＬ─０四一一號自
    業小客車一輛，約定租期為一日，租金每日為新臺幣（下同）一千八百元，詎甲
    ○○自永豐公司處取得前開車輛並繳交租金一千八百元後，竟意圖為自己不法所
    有之意，在不詳地點，易持有為不法所有之意思，將該車侵占入己，並本於所有
    人之意思占有使用該車輛，自斯時起即未依約定於八十五年十月九日將車輛交回
    永豐公司上址處，並於承租上開車輛後二、三天，即恣意將該車輛停放在臺北縣
    中和市○○路與安樂路的巷子裡面，且逃匿無蹤，未在汽車租賃契約書所約定之
    址居住，且未通知永豐公司該車放在何處，致永豐公司無法向彼索還該車輛。
二、案經永豐公司告訴臺灣板橋地方法院檢察署檢察官偵查起訴。
    理  由
一、訊據被告甲○○固坦承於右開時地向告訴人永豐公司承租前開車輛使用，並自八
    十五年十月八日起取得車輛後，即未依約定於八十五年十月九日將車輛交回永豐
    公司，並於承租上開車輛後二、三天，即恣意將該車輛停放在臺北縣中和市○○
    路與安樂路的巷子裡面等情，惟矢口否認有何侵占犯行，辯稱：「因為車子壞了
    ，所以我就將車子停放在上址臺北縣中和市○○路與安樂路的巷子裡面，後來我
    回去看，車子就不見了，但是我沒有去跟告訴人說此事，後來我入獄了。」云云
    。惟查，被告沒按約定於八十五年十月九日將所承租之上開車輛交回永豐公司，
    並於承租上開車輛後二、三天，即恣意將該車輛停放在臺北縣中和市○○路與安
    樂路的巷子裡面等情，業經被告自白如前，足徵被告確有侵占該車之意，否則彼
    如沒有侵占該車之意，應係要依約定返還前開車輛，或者是告知告訴人前開車輛
    停放在臺北縣中和市○○路與安樂路巷子裡面之上情才是，然被告並未依約定返
    還車輛，亦未告知告訴人車子停放在上址之上情，益徵被告確有將系爭車輛易持
    有為不法所有之意思，將該車侵占入己之意，堪以認定。況被告如何於右開時地
    向告訴人承租系爭系小客車後，未依約定於八十五年十月九日將車輛交回永豐公
    司，且告訴人亦遍尋被告無著等情，業經告訴人指訴在卷。此外，復有卷附汽車
    租賃契約書影本一紙可稽（見偵查卷第三頁）。稽諸前揭事證，被告所辯，無非
    事後畏罪卸責之虛詞，本案事證明確，被告犯行堪以認定，應予依法論科。
二、被告先向告訴人租車而持有上開車輛，嗣易持有而為不法所有之意思，將車輛侵
    占入己，核其所為係犯刑法第三百三十五條第一項之意圖為自己不法之所有，而
    侵占自己持有他人之物之侵占罪。爰審酌被告向告訴人租車，除不依約定返還所
    承租之車輛，且未告知告訴人車輛放在何處，況被告自承無法賠償告訴人之損失
    （見本院九十二年七月二十四日審判筆錄），被告之上開侵占犯行，惡性非輕，
    且犯後飾詞卸責，態度不佳，並未與告訴人達成和解等一切情狀，量處如主文所
    示之刑，以資懲儆。另被告犯罪後，刑法第四十一條已於九十年一月十日修正公
    布生效，依該條第一項之規定，犯最重本刑為「五年」以下有期徒刑以下之刑之
    罪，而受六個月以下有期徒刑或拘役之宣告，因身體、教育、職業、家庭之關係
    或其他正當理由，執行顯有困難者，得以一元以上三元以下（現已提高一百倍）
    折算一日易科罰金。比較新舊法，以新法有利於被告（因舊法第四十一條係規定
    犯最重本刑為「三年」以下有期徒刑以下之刑之罪，而受六月以下有期徒刑或拘
    役之宣告，因身體、教育、職業或家庭之關係，執行顯有困難者，得以一元以上
    三元以下『已提高一百倍』折算一日易科罰金），依刑法第二條第一項前段，應
    適用修正後刑法第四十一條第一項前段之規定，諭知易科罰金之折算標準。
據上論斷，應依刑事訴訟法第二百九十九條第一項前段，刑法第三百三十五條第一項
、第二條第一項前段，罰金罰鍰提高標準條例第一條前段、第二條，判決如主文。
本案經檢察官侯靜雯到庭執行職務。
中      華      民      國      九十二      年    八    月      七      日
                            臺灣板橋地方法院刑事第四庭
                                法  官  許必奇
右正本證明與原本無異。
如不服本判決，應於判決送達後十日內向本院提出上訴狀 (應附繕本) ，上訴於臺灣
高等法院。
                                書記官  金和國
中      華      民      國      九十二      年    八    月      七      日
附錄：
刑法第三百三十五條第一項：
意圖為自己或第三人不法之所有，而侵占自己持有他人之物者，處五年以下有期徒刑
、拘役或併科一千元以下罰金。


司法院資訊處製作；財團法人民間司法改革基金會備份。
